臺灣新竹地方法院民事小額判決
111年度竹北小字第271號
原      告  富邦產物保險股份有限公司

法定代理人  賴榮崇  
訴訟代理人  鄭伊靜  
            陳銘鐘  
被      告  盧百峰  

上列當事人間請求損害賠償事件，本院於民國111年6月16日言詞
辯論終結，判決如下：
    主  文
被告應給付原告新臺幣伍萬元，及自民國一一一年五月二十七日
起至清償日止，按年息百分之五計算之利息。
訴訟費用新臺幣壹仟元由被告負擔。
本判決第一項得假執行。但被告如以新臺幣伍萬元為原告預供擔
保後，得免為假執行。
    事  實  及  理  由
壹、程序事項　　
    被告經合法通知，未於言詞辯論期日到場，核無民事訴訟法
    第386條所列各款情形，爰依原告聲請由其一造辯論而為判
    決。
貳、實體事項　　
一、原告起訴主張：被告於民國110年5月14日15時14分許，駕駛
    車牌號碼000-0000號自小客車行經新竹縣○○鄉○○路000號前
    ，因未注意車前狀況，不慎自後方碰撞原告所承保訴外人曹
    碧芳所有之車牌號碼0000-00號自小客車（下稱系爭車輛）
    ，致系爭車輛毀損，經車廠預估修理費用新臺幣（下同）99
    ,848元（含工資24,302元、烤漆23,285元、零件52,261元，
    卷第23-27頁），已超出原告與訴外人曹碧芳就系爭車輛之
    車體損失險約定50,000元保額修復上限，而無修復實益，予
    以報廢，原告業依保險契約賠付被保險人50,000元，依保險
    法第53條第1項規定取得代位求償權，爰依侵權行為及保險
    代位之法律關係提起本件訴訟等語。並聲明：㈠被告應給付
    原告50,000元，及自起訴狀繕本送達翌日起至清償日止，按
    年息5%計算之利息；㈡訴訟費用由被告負擔。
二、被告未於言詞辯論期日到場，亦未提出書狀作何聲明或陳述
    。
三、本院之判斷：
㈠、原告主張本件車禍及損害發生之事實，業據其提出道路交通
    事故當事人登記聯單、駕駛執照、行車執照、汽車險理賠申
    請書、維修估價單、車損照片、車輛異動登記書等件影本為
    證（卷第15-37頁），復經本院依職權向新竹縣政府警察局
    新湖分局函調本件事故之道路交通事故現場圖、談話紀錄表
    、調查報告表㈠㈡、現場照片黏貼紀錄表在卷可憑（卷第41-8
    5頁），核屬相符，而被告經合法通知，既未到庭，亦未提
    出書狀答辯，以供本院斟酌，應認原告之主張為可採。
㈡、按因故意或過失，不法侵害他人之權利者，負損害賠償責任
    ；汽車、機車或其他非依軌道行駛之動力車輛，在使用中加
    損害於他人者，駕駛人應賠償因此所生之損害；汽車行駛時
    ，駕駛人應注意車前狀況，並隨時採取必要之安全措施，民
    法第184條第1項前段、第191條之2前段、道路交通安全規則
    第94條第3項前段分別定有明文。本件車禍發生時，被告未
    注意車前狀況，不慎自後方碰撞停放道路旁之系爭車輛，致
    系爭車輛毀損，有前引資料附卷可參，足認被告對於本件車
    禍之發生，顯有過失，且其過失行為與系爭車輛受損之結果
    間具有相當因果關係，是被告就本件肇事應負過失侵權行為
    責任，洵堪認定。
㈢、按不法毀損他人之物者，被害人得請求賠償其物因毀損所減
    少之價值，民法第196條定有明文。又被保險人因保險人應
    負保險責任之損失發生，而對於第三人有損失賠償請求權者
    ，保險人得於給付賠償金額後，代位行使被保險人對於第三
    人之請求權，保險法第53條第1項亦有規定。惟損害賠償，
    祇應填補被害人實際損害，保險人代位被保險人請求損害賠
    償時，法院應調查被保險人實際所受之損失，如其實際損害
    額超過或等於保險人已給付之保險金額，保險人得就其給付
    保險金額之範圍，代位被保險人請求賠償；如其實際損害額
    小於保險人給付之保險金額，保險人所得代位請求賠償者，
    應以該損害額為限（最高法院106年度台上字第439號判決意
    旨參照）。另物被毀損時，被害人除得依據民法第196條請
    求賠償外，並不排除民法第213條至第215條之適用，依民法
    第196條請求賠償物被毀損所減少之價額，得以修復費用為
    估定之標準，但以必要者為限（例如：修理材料以新品換舊
    品，應予折舊），有最高法院77年度第9次民事庭會議決議
    可資參照。經查：
  ⒈本件車禍之發生係被告之過失所致，已如前述，被保險人就
    其所受損害，本得基於侵權行為法律關係向被告請求賠償，
    而原告既依保險契約理賠保險金予被保險人，揆諸上開法條
    規定，被保險人對於侵權行為人之請求權即移轉給保險人，
    原告自得向被告求償。系爭車輛因本件車禍受損，必要修復
    費用為99,848元（含工資24,302元、烤漆23,285元、零件52
    ,261元），有維修估價單在卷可按（卷第23-27頁）。
  ⒉惟系爭車輛係於96年9月出廠，有行車執照影本在卷（卷第19
    頁），至車禍發生時（110年5月14日）已使用13年8月餘，
    揆之前揭說明，以新品換舊品而更換之零件，自應予以折舊
    。依所得稅法施行細則第48條第1項規定：「採平均法者，
    以固定資產成本減除殘值後之餘額，按固定資產耐用年數表
    規定之耐用年數平均分攤，計算每期折舊額」，參以86年12
    月30日行政院台86財字第52051號函所頒之「固定資產耐用
    年數表」，自用小客車之耐用年數為5年，再參酌營利事業
    所得稅查核準則第95條第6款規定「固定資產提列折舊採用
    平均法、定率遞減法或年數合計法者，以一年為計算單位；
    其使用期間未滿一年者，按實際使用之月數相當於全年之比
    例計算之；不滿一月者，以月計」。系爭車輛為96年9月出
    廠，距離車禍於110年5月14日發生時，已使用逾5年，僅存
    殘價。本件零件部分維修金額為52,261元，殘價＝取得成本÷
    （耐用年數＋1）即52,261元÷6＝8,710元（元以下四捨五入）
    。是系爭車輛更新零件部分之損害經折舊後之價額應為8,71
    0元，再加上無須折舊之工資24,302元、烤漆23,285元，系
    爭車輛之修復費用總計為56,297元（計算式：8,710元＋24,3
    02元＋23,285元）。準此，原告承保系爭車輛，並支付被保
    險人保額修復上限50,000元，尚在系爭車輛實際損害額範圍
    內，則原告代位請求被告賠償損害50,000元，自屬有據。
四、從而，原告依侵權行為及保險代位之法律關係，請求被告賠
    償50,000元及自起訴狀繕本送達翌日即111年5月27日（卷第
    103頁）起至清償日止，按年息5%計算之利息，為有理由，
    應予准許。　
五、本件係適用小額訴訟程序所為被告敗訴之判決，爰依職權宣
    告假執行，並依民事訴訟法第392條第2項規定，職權為被告
    酌定相當之擔保金額後併宣告得免為假執行，暨於判決時確
    定被告應負擔之訴訟費用如主文第2項所示之金額（即第一
    審裁判費1,000元）。
六、本件判決基礎已臻明確，兩造其餘攻擊防禦方法及訴訟資料
    ，核與判決結果不生影響，爰不一一論述。　　
七、訴訟費用負擔之依據：民事訴訟法第78條。　　　　　　
中　　華　　民　　國　　111 　年　　6 　　月　　30　　日
                  竹北簡易庭    法  官  陳麗芬
以上正本證明與原本無異。
如對本判決上訴，非以其違背法令為理由，不得為之，且須於判
決送達後20日內向本院提出上訴狀（須按他造當事人之人數附繕
本），及繳納上訴裁判費新臺幣1,500元。
中　　華　　民　　國　　111 　年　　6 　　月　　30　　日
                                書記官  曾煜智